臺灣板橋地方法院民事判決　　　　　　　96年度訴字第1705號
原　　　告　　甲○○
訴訟代理人　　孫冬生律師
被　　　告　　丙○○
兼訴訟代理人　乙○○
上列當事人間請求遷讓房屋等事件，本院於中華民國96年9 月13
日言詞辯論終結，判決如下：
    主  文
原告之訴及假執行之聲請均駁回。
訴訟費用由原告負擔。
    事實及理由
一、原告主張：(1)原告之夫蔡世章（男，37、1 、5 生，身分證
    字號：Ｚ000000000號）於民國96年3 月21日病逝，其生前立
    有公證遺囑，遺囑意旨一為：將蔡世章、原告及原告之長子
    李勝熙現所共同住居之房屋即台北縣板橋市○○路64之1 號
    3 樓之建物及土地，由原告繼承，而該房地所負之債務新台
    幣（下同）280 萬元，由蔡世章與其前妻所生之長子即被告
    乙○○及次男即被告丙○○共同負擔；遺囑二為：蔡世章名
    下持分各4 分之1 之台北縣板橋市○○段472 、473 地號土
    地，由被告乙○○、丙○○2 人均分繼承；遺囑三為：蔡世
    章名下持分4 分之1 之台北縣板橋市○○段472 之2 地號土
    地，由被告乙○○繼承。(2)查被告乙○○、丙○○已持本件
    系爭公證遺囑，向地政事務所辦妥台北縣板橋市○○段472
    、473 地號土地及472 之2 地號土地權利範圍4 分之1 之繼
    承登記。惟原告請求被告2 人配合辦理遺囑一之內容，將台
    北縣板橋市○○路64之1 號3 樓之房屋及土地移轉登記予原
    告名下，並由被告2 人共同負擔280 萬元之房地債務。詎被
    告等竟拒絕配合辦理。為此，原告爰依民法第1168條之規定
    ：「遺產分割後，各繼承人按其所得部分，對於他繼承人因
    分割而得之遺產，負與出賣人同一之擔保責任」，請求被告
    2 人應連帶給付原告280 萬元，俾原告得以清償系爭房地之
    負債280 萬元，而順利完成辦妥系爭房地之繼承登記。(3)再
    查系爭板橋市○○路64之1 號3 樓之房屋，原即為蔡世章、
    原告及原告之長子李勝熙所共同住居，又依遺囑內容一，已
    將系爭房屋之所有權由原告繼承；惟被告丙○○現仍住居於
    系爭房屋中。原告爰依民法第767 之規定，請求被告丙○○
    應遷出系爭房屋，並返還予原告等情。並聲明：(1)被告應連
    帶給付原告280 萬元，並自訴狀繕本送達翌日起至清償日止
    ，按年息百分之5 計算之利息。(2)被告丙○○應遷出台北縣
    板橋市○○路64之1 號3 樓之房屋。(3)原告願供擔保，請准
    宣告假執行。
二、被告則以：(1)被繼承人蔡世章於生前立有公證遺囑，就其逝
    世後所遺不動產應由何人繼承，均於遺囑記明，並將系爭房
    地向金融機構之貸款280 萬元之債務指定由被告負責清償，
    此項公證遺囑，將各繼承人應得之遺產，已分別載明，各繼
    承人即可依據公證遺囑辦理繼承登記，被告依據公證遺囑，
    已將應繼承之遺產辦理繼承登記，原告所可繼承之系爭房地
    ，原告可隨時辦理繼承登記，與該系爭房屋之貸款是否清償
    無關，原告以被告未清償系爭房地之借款280 萬元，致其無
    法辦理繼承登記為由請求被告給付280 萬元，應無法律上之
    依據，蓋被告若未依遺囑清償280 萬元，致原告受損失時，
    原告即可依法請求被告連帶賠償其損失，何況該280 萬元之
    利息由被告按月繳納，且清償期尚未屆至，原告之權利並不
    受任何影響，原告儘可依公證遺囑辦理繼承登記，原告之請
    求顯然欠缺保護要件甚明。(2)原告以系爭房屋由其繼承取得
    ，被告丙○○現仍居住於系爭房屋，依民法第767 條之規定
    請求丙○○應自系爭房屋遷出云云；惟查丙○○與被繼承人
    係父子關係，而由被繼承人將系爭房屋之一部分供丙○○居
    住，原告於被繼承人死亡迄今僅2 個月餘，即請求丙○○遷
    出，未免絕情，且有違被繼承人之遺志，蓋丙○○所分得遺
    產係與第3 人共有之土地，由於丙○○需要負責清償系爭房
    地之債務280 萬元，故遺囑雖將系爭房屋指定由原告繼承，
    但並未記明丙○○應由系爭房屋遷出；丙○○曾以祖先牌位
    及被繼承人之牌位均設於系爭房屋，依台灣民間習俗，應俟
    被繼承人死亡滿1 年後，擇吉日將牌位搬遷，為原告所拒絕
    ，被告之父既可容原告與其前夫所生之子居住於系爭房屋，
    為何原告竟不容丙○○在被繼承人死亡滿1 年後擇日連同祖
    先牌位遷出，實令人費解，丙○○所要求者，於情於理並無
    不合。(3)又被繼承人於96年3 月14日死亡（原告起訴狀所載
    96年3 月21日死亡係屬誤載），原告為侵佔遺產，而於96年
    3 月15日將被繼承人在台北縣板橋市農會之存款50萬5,290
    元全部領走，為被告發現，經要求原告將被繼承人所遺存款
    3 等分，分配予被告，以便被告用於清償系爭房屋之部分貸
    款，竟為被告所拒，被告原欲提起告訴，因顧及被告係被繼
    承人續絃之配偶，而暫時未提起告訴，故在被繼承人之全部
    遺產尚未全部分割前，原告提起本件訴訟應為無理由等語，
    資為抗辯。並聲明：(1)原告之訴及假執行之聲請均駁回；(2)
    如受不利判決，願供擔保請准宣告免為假執行。
三、原告主張其先夫蔡世章於病逝前立有公證遺囑，將蔡世章所
    有坐落台北縣板橋市○○路64之1 號3 樓之房地，由原告繼
    承，而該房地所負之債務280 萬元，則由蔡世章與其前妻所
    生之長子即被告乙○○及次男即被告丙○○共同負擔之事實
    ，業據原告提出公證書等件為證，且被告亦未爭執，固堪信
    為真實。
四、原告復主張因被告拒絕配合辦理，故依民法第1168條：「遺
    產分割後，各繼承人按其所得部分，對於他繼承人因分割而
    得之遺產，負與出賣人同一之擔保責任」規定，請求被告2
    人連帶給付原告280 萬元，俾原告得以清償系爭房地之負債
    280 萬元，而順利完成辦妥系爭房地之繼承登記云云。惟查
    ：(1)被繼承人蔡世章生前所立公證遺囑僅記載系爭房地所負
    之債務280 萬元由被告乙○○、丙○○共同負擔，則被告2
    人所負之義務，乃依該280 萬元之原債權債務條件為清償即
    可，而上述280 萬元債務係銀行分期清償之貸款，既為原告
    所不爭執，是被告祇須繼續分期清償銀行貸款，即屬符合遺
    囑內容，並無須一次清償銀行280 萬元，更無須給付原告28
    0 萬元；(2)本件公證遺囑，已將各繼承人應得之遺產分別載
    明，各繼承人即可依據公證遺囑辦理繼承登記，被告依據公
    證遺囑，既已將應繼承之遺產辦理繼承登記，原告所可繼承
    之系爭房地，亦可隨時辦理繼承登記，與該系爭房屋之貸款
    是否清償無關，原告以被告未清償系爭房地之借款280 萬元
    ，致其無法辦理繼承登記，應非事實；(3)又本件被繼承人之
    遺囑，係將系爭房地之權利義務予以分開，其中房地所有權
    由原告繼承取得，房貸清償義務則由被告繼承負擔，此與一
    般分割共有物之情形不同，並無所謂應負出賣人擔保義務之
    情事，蓋遺產分割時，就被繼承人在各不動產所負擔之債務
    ，如無特別約定時，仍應由繼承人連帶負擔，並無所謂應負
    出賣人擔保責任之情事，本件被繼承人既將系爭房地及其所
    負之房貸分別由原告及被告繼承，則被告所繼承者係系爭房
    屋之房貸契約所應負擔之義務，則被告依據所繼承之房貸契
    約負履行契約之義務，若被告不依房貸契約履行，致原告受
    損害時，原告當然可依法請求損害賠償，然原告將房貸視為
    房屋價金，請求被告給付價金，則於法有所不合；(4)綜上所
    述，本件原告依公證遺囑即得辦理系爭房地繼承登記，且系
    爭房地之280 萬元債務係銀行分期清償之貸款，被告並無須
    一次清償或給付原告280 萬元，故原告請求被告連帶給付28
    0 萬元，應無理由。
五、原告另主張系爭房地係其所有，為被告丙○○無權占有云云
    。然查：被告丙○○與被繼承人蔡世章係父子關係，均設籍
    居住於系爭房地，有原告提出之戶籍謄本在卷可稽，顯被告
    丙○○係基於其父蔡世章之同意，自始有權居住於蔡世章所
    有之系爭房地，且蔡世章遺囑雖將系爭房地所有權歸於原告
    、280 萬元債務歸於被告2 人，但並未記明被告丙○○應自
    系爭房屋遷出，亦可見蔡世章遺囑真意，應係就系爭房地所
    有權及債務為分配外，其餘則維持現狀。換言之，被告丙○
    ○係被繼承人蔡世章之子，自出生即由蔡世章將其居住之房
    地提供被告丙○○居住，被告丙○○自非無權占有系爭房地
    居住，原告既繼承系爭房地，即應概括繼承被繼承人將系爭
    房地供被告丙○○居住之義務，故原告主張被告丙○○無權
    占有系爭房地，亦無理由。
六、從而，原告依民法第1168、767 條規定，訴請(1)被告應連帶
    給付原告280 萬元，並自訴狀繕本送達翌日起至清償日止，
    按年息百分之5 計算之利息；(2)被告丙○○應遷出台北縣板
    橋市○○路64之1 號3 樓之房屋；為無理由，應予駁回。又
    原告之訴既經駁回，其假執行之聲請即失依附，應併駁回之
    。
七、本件事證已臻明確，兩造其餘攻擊防禦方法及未經援用之證
    據，經審酌後，核與判決結果不生影響，爰不一一論述。
八、訴訟費用負擔之依據：民事訴訟法第78條。
中　　華　　民　　國　　96　　年　　9 　　月　　27　　日
                  民事第二庭    法　官　連士綱
以上正本係照原本作成
如對本判決上訴，須於判決送達後20日內向本院提出上訴狀
中　　華　　民　　國　　96　　年　　9 　　月　　27　　日
                                書記官　李宏明
